【裁判字號】    89,訴,1704
【裁判日期】    900112
【裁判案由】    違反護照條例等
【裁判全文】
臺灣桃園地方法院刑事判決                        八十九年度訴字第一七四號
    公  訴  人  臺灣桃園地方法院檢察署檢察官
    被      告  甲○○
右列被告因違反護照條例等案件，經檢察官提起公訴（八十九年度偵字第一五０九四
號），本院判決如左：
    主  文
甲○○共同行使偽造私文書，足以生損害於公眾及他人，處有期徒刑肆月，如易科罰
金，以參佰元折算壹日。扣案之「乙○○○」名義護照號碼000000000號之
中華民國護照壹本、民國八十九年六月七日之電腦條碼Ｚ000 000000號中華民國普通
護照申請書上偽造之「乙○○○」署押壹枚均沒收；變造「乙○○○」國民身份證（
字號Ｚ000000000）上之「甲○○」照片壹張沒收。
    事  實
一、甲○○係大陸地區人士，為能偷渡到澳洲工作，於民國八十九年六月初先在大陸
    地區福建省福清市某處與綽號「老林」者偷渡集團連絡，基於共同犯意之聯絡，
    將所有自己之照片三張先交由真實姓名籍均不詳該偷渡集團成員綽號「老林」者
   之成年男子；再由綽號「老林」者將甲○○照片換貼在我國國民乙○○○所遺失
    之國民身分證上，予以變造；復基於共同行使以變造國民身分證以供申請護照之
    犯意聯絡，由綽號「老林」者之偷渡集團之另外成員將甲○○之照片及不知情之
    乙○○○所遺失之上開經變造之身分證，在屏東縣屏東市○○路八號永安旅行社
    交與不知情之旅行社職員，委其以「乙○○○」名義申請護照，由不知情旅行社
    之人員於八十九年六月七日先於電腦條碼Ｚ000000000號之「中華民國普通護照申
    請書」上申請人欄內偽簽「乙○○○」之署名，並於「中華民國普通護照申請書
    」之私文書上黏貼甲○○之照片一張及填寫「乙○○○」申請核發護照資料，再
    持以向外交部領事事務局高雄辦事處代為申請核發護照，使不知情之承辦公務員
    不察，將此不實事項，登載於職務上所掌之公文書，並據以核發「乙○○○」名
    義、貼有甲○○照片之編號000000000號之我國護照一本，足以生損害
    於乙○○○及外交部對於護照管理之正確。外交部核發此護照後，甲○○即在綽
    號「老林」者之安排下，於八十九年八月十六日未經內政部警政署入出境管理局
    許可，與綽號「老林」者自澳門搭機至我國高雄小港機場非法入境後，由另名亦
    有犯意聯絡之真實姓名年籍均不詳之該集團成員之成年男子，為其安排住宿，又
    於八十九年十月一日，甲○○由該偷渡集團之成年男子帶往桃園中正國際機場，
    擬搭乘中華航空編號ＣＩ－０五一號班機飛往澳洲雪梨，甲○○持上開護照，在
    中正國際機場出境大廳持交航警局證照查驗人員查驗時，為內政部警政署航空警
    察局證照查驗隊警員王勇等人查覺有異，而查獲上情，並查扣上開護照一本及上
    開變造身分證影本一張。
二、案經內政部警政署航空警察局移請台灣桃園地方法院檢察署檢察官偵查起訴。
    理  由
一、訊據被告甲○○對於右揭犯行坦承不諱，核與證人即承辦本案之航警局人員王勇
    、傅錦村證述之情節相符，並有電腦條碼Ｚ000000000號中華民國普通護照申請書
    、變造之乙○○○身份證各乙紙及登載不實事項之貼有甲○○照片之編號000
    000000號中華民國護照一本附卷可憑，足認被告之自白與事實相符，應堪
    採信。本件事證明確，被告犯行應堪認定。
二、查被告冒用「乙○○○」名義偽造中華民國普通護照申請書，持之申請我國護照
    予以行使，核其所為，係犯刑法第二百十六條、第二百十條之行使偽造文書罪及
    第二百十六條、第二百十四條之行使使公務員登載不實罪；被告以變造乙○○○
    國民身分證以供申請護照，並行使該本護照之行為，核其所為，係犯護照條例第
    二十三條第二項、第一項之行使變造國民身分證以供申請護照罪（起訴書漏載同
    條例第二項）；而被告未經內政部警政署入出境管理局許可，持上開護照由澳門
    入境我國，係犯國家安全法第六條第一項未經許可入境罪。又公訴人認被告未經
    內政部警政署入出境管理局許可，持上開護照由澳門入境我國，係犯入出國及移
    民法第五十四條之罪，然按該法第三條第一款之規定，其適用之對象係指居住在
    台灣地區設有戶籍或僑居國外之具有中華民國國籍者之國民，而被告係大陸地區
    人民，並非該法所稱之國民，故公訴人認被告此部分之行為係犯入出國及移民法
    第五十四條之罪，容有誤會，惟其基本事實同一，起訴法條應予變更。又被告以
    變造乙○○○國民身分證以供申請護照，並行使該本護照之行為，核其所為，係
    犯護照條例第二十三條第二項、第一項之行使變造國民身分證以供申請護照罪，
    而該罪既係以行使變造國民身分證為構成要件，顯係刑法第二百十六條、第二百
    十二條之行使變造特種文書之特別法，不另論行使變造特種文書罪，公訴人認被
    告此部分之犯行，尚觸犯刑法第二百十六條、第二百十二條，容有未洽。又按中
    華民國九十年一月四日修正，同年月十日經總統公布施行之刑法第四十一條第一
    項規定：「犯最重本刑為五年以下有期徒刑以下之罪，而受六個月以下有期徒刑
    或拘役之宣告，因身體、教育、職業、家庭之關係或其他正當事由，執行顯有困
    難者，得以一元以上三元以下折算一日，易科罰金。但確因不執行所宣告之刑，
    難收矯正之效或難以維持法秩序者，不在此限。」「併合處罰之數罪，均有前項
    情形，其應執行之刑逾六月者，亦同。」；又同法施行法第三條之一規定：「刑
    法第四十一條之規定，中華民國九十年一月四日刑法修正施行前已裁判確定之處
    罰，未執行或執行未完畢者，亦適用之。」「未諭知得易科罰金之處罰者，亦同
    。」，於同年月十二日施行，比較新舊法結果，以裁判時法，較有利於被告，應
    依刑法第二條第一項前段之規定適用新修正之刑法第四十一條第一項之規定。而
    被告就上開所犯與綽號「老林」者之偷渡集團成員間有犯意聯絡及行為分擔，為
    共同正犯。又使不知情之旅行社職員辦理「乙○○○」護照之核發手續，偽造護
    照申請書進而行使，並行使使公務員登載不實部分，係間接正犯；又被告偽簽署
    押係偽造私文書之部分行為，不另論罪，被告偽造私文書、變造國民身分證以供
    申請護照之低度行為，均為行使之高度行為所吸收，亦均不另論罪；而被告所犯
    上開四罪間，有方法結果之牽連關係，應依刑法第五十五條規定，從一重依行使
    偽造私文書罪處斷。爰審酌被告為大陸地區人士，其犯罪動機、目的、所生損害
    、非法入境台灣意圖利用中華民國政府所核發之證件入境澳洲就業，影響我國對
    於入出境管理之正確性及犯後坦承犯行等一切情狀，量處如主文所示之刑，並諭
    知易科罰金之折算標準。
三、至八十九年六月七日偽造之「乙○○○」名義之電腦條碼Ｚ000000000號中華民國
    普通護照申請書上偽造之「乙○○○」署押一枚，應依刑法第二百十九條之規定
    沒收之；又扣案之「乙○○○」名義貼有甲○○照片之護照號碼0000000
    00號我國護照一本，為被告犯罪所得之物業據其供明在卷，及未扣案之變造「
    乙○○○」國民身分證上換貼甲○○相片一枚，係被告所有供犯罪所用之物，業
    據其供明在卷，雖未扣案然未能證明已滅失，分別依刑法第三十八條第一項第二
    款、第三款規定宣告沒收。而上開申請書上所貼之被告甲○○照片一張，雖係被
    告供犯罪所用之物，惟已交付於他人，已非被告所有之物，已如前述，爰不併予
    宣告沒收。
四、公訴意旨另略以：被告甲○○與不詳姓名、年籍、住居所、綽號「老林」者之成
    年男子，共同基於犯意之聯絡，由甲○○於八十九年六月間在其大陸住處提供照
    片交由綽號「老林」者，「老林」則於不詳時間內，以不詳年籍之大陸地區人士
    名義，填寫大陸地區人民進入台灣地區旅行證申請書、大陸地區人民進入台灣地
    區保證書，先向我國入出境管理局申請核發「中華民國台灣地區旅行證」，使不
    知情之入出境管理局公務員，將該等不實之事項登載於職上所掌管之入出境管制
    證件，並發給以該不詳年籍之人為名義人之「中華民國台灣地區旅行證」，足生
    損害於我國人出境管制作業之正確性，因認被告此部分之行為，亦涉犯刑法第二
    百十六條、第二百十條之行使偽造文書罪及第二百十六條、第二百十四條之行使
    使公務員登載不實罪。惟按犯罪事實應依証據認定之，無証據不得推定其犯罪事
    實。不能証明被告犯罪者，應諭知無罪之判決，刑事訴訟法第一百五十四條、第
    三百零一條第一項分別定有明文。又事實之認定，應憑證據，如未能發現相當證
    據，或證據不足以証明，自不能以推測或擬制之方法，為裁判基礎，最高法院四
    十年台上字第八六號判例可資參照。經查：本件公訴人認被告甲○○涉犯此部之
    罪嫌，無非係以被告自白為其論據，然按被告之自白不得作為有罪判決之唯一證
    據，仍應調查其他必要之證據，以查其是否與事實相符，刑事訴訟法第一百五十
    六條第二項定有明文。再者依卷內之證據所示，公訴人並未舉證其他足以佐證被
    告甲○○涉有此部分之犯行之補強證據，且航警局之承辦人員亦未扣得被告有何
    此部分犯行之相關證據，亦據證人王勇、傅錦村證述在卷，則又如何證明被告有
    此部分之犯罪事實，縱上所述，故自難僅憑被告於偵查中之唯一自白，且並無其
    他足資證明被告確有此部分行使偽造文書罪及行使使公務員登載不實罪犯行之補
    強證據，即遽認被告有此部分之犯行。此外，復查無其他積極證據，足資證明被
    告涉有任何之犯行，不能證明被告此部分犯罪，本應諭知被告此部分無罪之判決
    ，然公訴人被告此部分犯行，與前開經論罪科刑之行使偽造文書罪及行使使公務
    員登載不實罪部分，有連續犯裁判上一罪之關係，爰不另為無罪之諭知，併此敘
    明。
據上論斷，應依刑事訴訟法第二百九十九條第一項前段、第三百條，護照條例第二十
三條第二項、第一項，國家安全法第六條第一項，刑法第二十八條、第二百十六條、
第二百十條、第二百十四條、第五十五條、第二條第一項前段、修正後第四十一條第
一項、修正後刑法施行法第三條之一、第二百十九條、第三十八條第一項第二款、第
三款，罰金罰鍰提高標準條例第一條前段、第二條，判決如主文。
本案經檢察官張春暉到庭執行職務。
中      華      民      國      九十    年    一    月      十二    日
                                 臺灣桃園地方法院刑事第四庭
                                    法  官  邱滋杉
右正本證明與原本無異。
如不服本判決，應於判決送達後十日內向本院提出上訴狀( 應附繕本 )，上訴於
臺灣高等法院。
                                    書記官   許世賢
中        華        民        國   九十   年   一   月    十六    日
附錄法條
國家安全法第六條第一項
刑法第二百十六條行使第二百十條至第二百十五條之文書者，依偽造
、變造文書或登載不實事項或使登載不實事項之規定處斷。
刑法第二百十條
偽造、變造私文書，足以生損害於公眾或他人者，處五年以下有期徒刑。
刑法第二百十四條
明知為不實之事項，而使公務員登載於職務上所掌之公文書，足以生損害於公眾或他
人者，處三年以下有期徒刑、拘役或五百元以下罰金。
護照條例第二十三條
偽造、變造國民身份證以供申請護照，足以生損害於公眾或他人者，處五年以下有期
徒刑、拘役或併科新臺幣五十萬元以下之罰金。
行使前項文書者，亦同。
將國民身份證交付他人或謊報遺失，以供冒名申請護照者，處五年以下有期徒刑、拘
役或科或併科新臺幣十萬元已下之罰金。
前項冒用名義者，亦同。
受託申請護照，明知第一項至第四項事實或偽造、變造或冒用之照片，仍代申請者，
處五年以下有期徒刑、拘役或科或併科新臺幣十萬元以下之罰金。
刑法第二百十九條
偽造之印章、印文或署押，不問屬於犯人與否，沒收之。
刑法第二百十六條
行使第二百十條至第二百十五條之文書者，依偽造、變造文書或登載不實事項或使登
載不實事項之規定處斷。


司法院資訊處製作；財團法人民間司法改革基金會備份。
